【裁判字號】    99,刑智上訴,69
【裁判日期】    990928
【裁判案由】    違反著作權法
【裁判全文】
智慧財產法院刑事判決
                                  99年度刑智上訴字第69號
上  訴  人  臺灣高雄地方法院檢察署檢察官
被      告  甲○○
上列上訴人因被告違反著作權法案件，不服臺灣高雄地方法院99
年度智訴字第4 號，中華民國99年7 月26日第一審判決（追加起
訴案號：臺灣高雄地方法院檢察署98年度偵字第25211 號），提
起上訴，本院判決如下：
    主  文
原判決撤銷，發回臺灣高雄地方法院。
    理  由
一、追加起訴意旨略以：被告甲○○與另案被告陳西宏、盧永強
    、涂煌輝等就違反著作權法第91條第2 項等罪嫌，有犯意聯
    絡及行為分擔，應論以共同正犯，而被告陳西宏前因違反著
    作權法案件，經臺灣高雄地方法院檢察署檢察官以98年度偵
    字第12120 、14228 、30339 號等案件提起公訴，由高雄地
    方法院以98年度訴字第1542號審理中，本件核與該案有刑事
    訴訟法第7 條第2 款之數人共犯一罪或數罪之相牽連關係，
    為免認事歧異，乃予以追加起訴等語（詳如附件追加起訴書
    ）。
二、原審以本件公訴人認被告甲○○所涉違反著作權法第91條第
    2 項意圖出租而擅自以重製之方法侵害他人之著作財產權罪
    、第92條之以公開演出之方法侵害他人著作財產權罪嫌，與
    高雄地方法院98年度訴字第1542號被告陳西宏被訴違反著作
    權法第91條第2 項罪嫌等案件，係法律上同一案件，為相牽
    連案件，而追加起訴。惟本件如附表一所示追加起訴之犯罪
    事實，與上開高雄地院98年度訴字第1542號刑事案件被告陳
    西宏經提起公訴及該院審理如附表三所示之犯罪事實及另案
    高雄地方法院99年度訴字第6 號被告盧永強經追加起訴如附
    表四所示之犯罪事實相較，不論灌錄歌曲之伴唱機臺、承租
    伴唱機者之營業地點及期間、場所負責人之姓名，均不相同
    ，且各次承租營業地點擺放伴唱機臺及灌錄歌曲，均須與不
    同之場地負責人另行洽談承租契約及支付租金，始克完成，
    又無證據足認該等伴唱機臺均係在同一時間、地點灌錄未經
    告訴人授權之音樂著作或視聽著作，是依一般社會通念，於
    不同店家所為灌錄歌曲及出租伴唱機之舉動均可獨立判斷，
    各個行為亦均顯可區隔，揆諸上揭實務見解，要難認屬集合
    犯或接續犯，即與另案被告陳西宏經起訴判刑及被告盧永強
    經追加起訴之部分，並無實質上一罪之關係而得論為同一案
    件。職是，本院另案98年度訴字第1542號之犯罪事實及另案
    99 年 度智訴字第6 號之犯罪事實，與本件追加起訴之犯罪
    事實，均應屬數罪併罰而非實質上一罪之關係。再者，本案
    被告甲○○既非另案98年度訴字第1542號或99年度智訴字第
    6 號案件之被告，該另案被告陳西宏、盧永強經起訴或追加
    起訴之事實又不包括本件附表一、二所示之事實，在另案訴
    訟程序進行中，亦未曾對該案被告陳西宏、盧永強追加起訴
    如本件附表一、二所示之事實，或追加起訴本件被告甲○○
    涉犯如附表三或附表四所示之事實，則從形式上觀之，本案
    無從依刑事訴訟法第7 條所定數人共犯一罪或數罪，或一人
    犯數罪之關係，認與另案即本院98年度訴字第1542號案件或
    99 年 度智訴字第6 號案件為相牽連案件，從而，公訴人之
    追加起訴，於程序上即有未合，揆諸前揭法條之規定，應逕
    為諭知不受理判決（詳如附件高雄地方法院99年度智訴字第
    4號判決）。
三、按刑事案件於第一審辯論終結前，得就與本案相牽連之犯罪
    ，追加起訴，為刑事訴訟法第265 條第1 項所規定。所謂相
    牽連之案件係指刑事訴訟法第7 條所列之：（一）、一人犯
    數罪。（二）、數人共犯一罪或數罪。（三）、數人同時在
    同一處所各別犯罪。（四）、犯與本罪有關係之藏匿人犯、
    湮滅證據、偽證、贓物各罪之案件。追加起訴之目的乃為訴
    訟經濟。至於是否相牽連之案件，應從起訴形式上觀察，非
    以審理結果，其中一部分被訴犯罪事實不能證明，為不得追
    加起訴之根據（最高法院90年台上字第5899號判決意旨參照
    ）。次按數人共犯數罪，為相牽連案件。於第一審辯論終結
    前，得就與本案相牽連之犯罪，追加起訴。參其立法意旨，
    在於相牽連案件有事證之關連性，倘同一訴訟程序審理，因
    各項人證與物證之相互勾稽，有助於直接審判法官證據心證
    之形成，為發現事實所必要之法定程序。再者，憲法第16條
    保障人民之訴訟權，就刑事被告而言，包含其在訴訟上應享
    有充分之防禦權。刑事被告有詰問證人之權利，其屬憲法第
    8 條第1 項規定：非由法院依法定程序不得審問處罰之正當
    法律程序所保障權利。是共犯間為確保對其他共犯之詰問權
    、對質權，使數共犯於同一訴訟程序中進行審理，對於訴訟
    經濟及促使性質屬證人身分之共同被告，依法定程序到場具
    結陳述，並接受被告之詰問，其陳述始符合得作為認定被告
    犯罪事實之判斷依據（司法院大法官釋字第582 號解釋參照
    ）。
四、經查本件被告甲○○於警詢時供稱伊係陳西宏任負責人之「
    高聯影音企業社」之維修員（見高雄市政府警察局前鎮分局
    高市警前分偵字第0980021141號偵查卷宗甲○○筆錄第2頁
    ），負責人係陳西宏，98年1 月份開始任職（見前揭卷宗甲
    ○○筆錄第3 頁）；另陳西宏亦於警詢中供稱伊係「高聯影
    音企業社」之負責人（見前揭卷宗陳西宏筆錄第2 頁），甲
    ○○是認識的朋友，自98年1 月初成立高聯公司認識的，甲
    ○○負責介紹桃仔園KTV 負責人廖素芬給我認識（見前揭卷
    宗陳西宏筆錄第4 頁），而廖素芬於警詢時則供稱伊係於93
    年5 月3 日即向甲○○租用伴唱機（見前揭卷宗廖素芬筆錄
    第2 頁），店內擺設之電腦伴唱機是由甲○○負責維修，也
    是由甲○○負責重製歌曲軟體（見前揭卷宗廖素芬筆錄第5
    頁），再豪記影視唱片有限公司告訴代理人乙○○於98年9
    月22日偵訊時，亦稱係對被告甲○○、陳西宏等提起告訴（
    見台灣高雄地方法院檢察署98年度偵字第25211 號卷宗第27
    頁），是被告甲○○與上開另案被告陳西宏間，單就廖素芬
    所營桃仔園KTV （高雄市○○區○○路9 號3 樓）所查獲之
    違反著作權法罪嫌，於起訴形式上觀察，非無犯意聯絡及行
    為分擔，且高雄地方法院98年度訴字第1542號刑事案件之最
    後言詞辯論期日為99年6 月3 日，業經本院調閱上開刑事卷
    宗查核無誤，是公訴人於99年4 月30日以高雄地方法院檢察
    署檢察官98年度偵字第25211 號追加起訴書就被告甲○○追
    加起訴，符合追加起訴之程序規定。公訴人之上訴理由雖非
    詳就追加被告甲○○之部分上訴，甚且有與本案無關之被告
    陳榮彥出現（見上訴書第3 頁第3 行），惟原審僅以陳西宏
    等所犯為數罪，而非一罪，且僅以另案原起訴陳西宏之犯罪
    事實即判斷與本案無相牽連，未以本件追加起訴之犯罪事實
    一併於形式上觀之，已有未洽，另未審酌公訴人追加被告甲
    ○○，對原審繫屬中陳西宏之犯罪事實及訴訟程序之進行，
    及對其他共犯或共同被告之詰問權及對質權之進行，均有必
    要，況本件追加起訴並未違背程序規定，故原審不經言詞辯
    論，逕諭知本件公訴不受理之判決，認事用法，均有違誤，
    自應由本院將原判決撤銷發回原法院另為適法之判決，並不
    經言詞辯論為之。
據上論斷，應依刑事訴訟法第369 條第1 項前段、第372 條99條
，判決如主文。
中    華    民    國    99    年    9     月    28    日
                    智慧財產法院第二庭
                          審判長法  官  陳忠行
                                法  官  蔡惠如
                                法  官  熊誦梅
以上正本係照原本作成。
如不服本判決，應於收受送達後十日內向本院提出上訴書狀，其
未敘述上訴之理由者並得於提起上訴後十日內向本院補提理由書
（均須按他造當事人之人數附繕本）。
中    華    民    國    99    年     9    月   28     日
                                書記官  張祐豪


司法院資訊處製作；財團法人民間司法改革基金會備份。
